臺灣高等法院民事裁定
110年度非抗字第117號
再  抗告人  吉美建設事業股份有限公司

兼  上一人
法定代理人  蔡郁君  
共同代理人  吳展旭律師
            連星堯律師
            林彣鴻律師
相  對  人  林益如  

上列當事人間票款執行事件，再抗告人對於中華民國110年10月
22日臺灣臺北地方法院110年度抗更一字第5號裁定提起再抗告，
本院裁定如下： 
    主  文
再抗告駁回。                                           
再抗告費用由再抗告人負擔。
    理  由
一、按對於非訟事件抗告法院之裁定再為抗告，僅得以其適用法
    規顯有錯誤為理由，非訟事件法第45條第3項定有明文。所
    謂適用法規顯有錯誤，係指原裁定就其取捨證據所確定之事
    實適用之法規顯然不合於法律規定，或與大法官會議之解釋
    顯然違反者而言（最高法院60年台再字第170號判決、71年
    台再字第210號、80年台上字第1326號判例意旨參照）。次
    按本票載明免除作成拒絕證書，執票人聲請裁定准予強制執
    行時，毋庸提出已為付款提示之證據。且本票執票人依票據
    法第123條規定向本票發票人行使追索權，聲請法院裁定准
    予強制執行，係屬非訟事件，對於此項聲請所為裁定，僅依
    非訟事件程序，就本票形式上之要件是否具備予以審查為已
    足。本票發票人如主張執票人未為提示，依票據法第124條
    準用同法第95條但書之規定，應由其負舉證之責（最高法院
    84年度台抗字第22號裁定意旨參照）。又本票執票人聲請法
    院裁定准許強制執行係屬非訟事件，法院僅得為形式上審查
    ，就執票人之追索權已否罹於時效之實體上爭執，無權予以
    審究（最高法院94年度台抗字第90號裁定意旨參照）。又發
    票人縱對於簽章之真正有所爭執，法院仍應為准許強制執行
    之裁定（最高法院52年台抗字第163號判例意旨參照）。
二、本件相對人執再抗告人於民國100年11月14日共同簽發如附
    表所示之本票1紙（下稱系爭本票），主張屆期提示未獲付
    款，爰聲請就上開金額及自105年12月31日起至清償日止，
    按年息6%計算之利息，許可強制執行。原裁定以系爭本票具
    備形式上之要件，而再抗告人雖為時效抗辯，惟相對人既有
    爭執，則系爭本票請求權是否罹於時效，兩造顯有實體上之
    爭執，即不屬非訟程序所得審究者為由，廢棄原法院司法事
    務官所為駁回相對人聲請之裁定，而准為系爭本票強制執行
    之裁定。
三、再抗告意旨略以：
　㈠原裁定法院雖曾於110年9月28日發函要求伊具狀陳述意見，
    惟伊於同年10月12日提出民事抗告答辯狀，原裁定法院旋於
    同年月22日做出原裁定，而就伊之重要抗辯既未依職權調查
    事實及必要證據，亦未依法曉諭伊為敘明或補充事實之陳述
    ，顯有不適用非訟事件法第32條、第44條第2項之違法。
　㈡系爭本票正面註記：「本商業本票保證本公司與林益如就大
    安區仁愛段3小段684、684-1、684-2地號土地合作都更興建
    案依100年11月14日雙方所簽立之補充協議書（2）第2條約
    定之保證，不得轉讓或移做他用」等語（下稱系爭註記），
    與本票應記載「無條件擔任支付」之性質牴觸，系爭本票依
    法應屬無效。原裁定誤認系爭註記為兩造簽發交付本票之原
    因關係，僅不生票據法上之效力，不影響系爭本票之效力，
    其依自由心證判斷事實，有違民事訴訟法第222條第3項之規
    定意旨，且其認定違反票據法第120條第1項第4款、第11條
    第1項及第12條等規定，而有民事訴訟法第468條判決不適用
    法規或適用不當之違法。
　㈢相對人就系爭本票未曾向伊提示付款，原裁定誤認系爭本票
    業經提示並符合形式審查要件，顯有不適用票據法第95條、
    非訟事件法第32條、第42條第2項及民事訴訟法第278條等規
    定，而有民事訴訟法第468條判決不適用法規或適用不當之
    違背法令。　
　㈣原裁定以時效抗辯屬實體法律關係存否之抗辯，非其所得審
    酌之事項為由，誤認系爭本票請求權是否罹於時效，應由伊
    另循訴訟程序解決，顯有裁定不適用票據法第22條第1項及
    非訟事件法第32條規定，而有民事訴訟法第468條判決不適
    用法規或適用不當之違背法令。　
　㈤爰聲明求為廢棄原裁定等語。
四、經查：
　㈠相對人聲請裁定系爭本票准予強制執行，提出系爭本票已載
    明本票文字，及如附表所示發票人、金額、無條件擔任兌付
    、發票日等，並蓋有發票人之印文。就系爭本票形式上觀之
    ，已符合票據法第120條所定各應記載事項，及由發票人簽
    名之要件，而完成發票行為。至系爭本票正面記載之系爭註
    記，乃表明兩造間簽發系爭本票之原因關係，並約定系爭本
    票供作特定法律關係之保證，僅限制不得「轉讓」或「移作
    他用」，顯仍保留系爭本票做為支付工具之效用，否則無以
    發生保證之效果，堪認系爭註記並未與本票無條件支付之性
    質抵觸，依票據法第12條規定，僅該記載不生票據法上之效
    力而已，系爭本票仍為有效。從而，原法院裁定系爭本票准
    予強制執行，其適用法規並無違誤。
　㈡又系爭本票已記載免作成拒絕證書（見原法院司票字卷第7頁
    ），依上說明，即毋庸提出已為付款提示之證據，再抗告人
    抗辯相對人未為提示一節，即應由其就相對人未為提示負舉
    證之責，再抗告人就此雖提出日曆1紙（見原法院卷第55頁
    、本院卷第59頁），主張105年12月31日非公司營業日，相
    對人不可能於當日向其營業所為提示云云，惟此尚非相對人
    未為付款提示之直接、具體證據，應認再抗告人舉證容有未
    足，所辯難謂可採。至再抗告人抗辯系爭本票付款請求權罹
    於消滅時效乙節，法院雖得為形式上之審查，惟相對人已具
    狀否認，主張系爭本票時效完成前、後業經再抗告人承認債
    權而時效中斷等語（見原法院卷第86-89頁），則系爭本票
    請求權是否罹於時效，兩造顯有實體上之爭執，已無法僅就
    系爭本票票面之記載為形式審查而得知，自應由再抗告人另
    循訴訟程序解決，非本件所得審究，亦不因該確認本票債權
    不存在之本案訴訟，一審已為有利再抗告人之判決而受影響
    。原裁定就再抗告人上開所辯，認均不足採，亦無適用法規
    顯有錯誤之情。
　㈢再按抗告法院為裁定前，應使因該裁定結果而法律上利益受
    影響之關係人有陳述意見之機會；但抗告法院認為不適當者
    ，不在此限，非訟事件法第44條第2項定有明文。查原法院
    受理本事件業於110年9月28日發函要求兩造具狀陳述意見（
    見原法院卷第23頁），且再抗告人亦於同年10月12日提出民
    事答辯狀為陳述（見原法院卷第29-75頁），即已踐行上開
    規定賦予之程序權保障，於法並無違誤。至於非訟事件法第
    32條固規定法院應依職權或依聲請調查事實及必要證據，惟
    法院調查事實是否命關係人或本人到場敘明或補充，核屬法
    院職權裁量之範圍，原裁定既已依再抗告人陳述之意見及所
    提證據，說明其認定之理由，自難逕以其未命再抗告人到場
    為敘明或補充陳述，而認原裁定錯誤適用前開法規。
　㈣綜上所述，系爭本票具備形式上之要件，相對人主張屆期提
    示未獲付款，聲請許可強制執行，應予准許。原法院司法事
    務官駁回其聲請，原裁定廢棄司法事務官所為駁回聲請之裁
    定，准為系爭本票強制執行之裁定，其適用法規並無錯誤。
    再抗告意旨指摘原裁定不當，聲明廢棄，為無理由，應駁回
    其再抗告。
五、據上論結，本件再抗告為無理由，爰裁定如主文。
中　　華　　民　　國　　110 　年　　12　　月　　30　　日
                  民事第十二庭  
                      審判長法  官  陳秀貞
                            法  官  蔡世芳
                            法  官  陳婷玉
附表：
票號 發票日 到期日 金額(新臺幣) 0000000 100年11月14日 105年12月31日 9億元 

正本係照原本作成。
不得抗告。
中　　華　　民　　國　　110 　年　　12　　月　　30　　日

   　　　　　　　　　　　　 書記官  陳盈璇